【裁判字號】    88,簡上,468
【裁判日期】    890211
【裁判案由】    給付會款
【裁判全文】
臺灣臺中地方法院民事判決  八十八年度簡上字第四六八號
    上  訴  人  劉金嬙
    被上訴  人  甲○○○
    訴訟代理人  張家瑞
右當事人間請求給付會款事件，上訴人對於中華民國八十八年八月二十六日本院沙鹿
簡易庭八十八年度沙簡字第五一三號第一審判決提起上訴，本院判決如左：
    主      文
上訴駁回。
第二審訴訟費用由上訴人負擔。
    事      實
甲、上訴人方面：
  一、聲明：求為判決（一）原判決廢棄。（二）被上訴人在第一審之訴駁回。
  二、陳述：除與原審判決書所載者相同，茲予引用外，補稱：互助會係以伊所經營
      之益泰金屬鑄造股份有限公司（下稱益泰公司）名義參加，伊僅為公司董事長
      ，被上訴人卻在會單上寫伊的名字，而被上訴人亦有參加益泰公司之債權人會
      議。對所欠會款新台幣（下同）七十萬三千一百元沒有爭執。
  三、證據：除援用第一審所提之證據外，補提債權人金額清冊為證。
乙、被上訴人方面：
  一、聲明：駁回上訴。
  二、陳述：除與原審判決書所載者相同，茲予引用外，補稱：互助會確係上訴人以
      個人名義參加，且被上訴人並未參加益泰公司之債權人會議。
  三、證據：除援用第一審所提之證據外，補提互助會簿影本二件為證。
    理      由
一、本件被上訴人起訴：主張上訴人以其個人名義，於民國（下同）八十六年四月十
    五日參加被上訴人召集之民間互助會二會，每會新台幣（下同）一萬元，採外標
    制，上訴人於第一次即八十六年五月間，即以月息二千六百五十元標得會金三十
    三萬元，尚欠會款計二十二萬七千七百元。第二次於八十六年七月十五日以月息
    三千三百元標得會金三十三萬元，尚欠會款十三萬九千四百元。同年七月二十日
    ，上訴人以其所經營之益泰公司名義加入被上訴人召集之另一互助會乙會，然實
    際係上訴人本人參加，每會二萬元，亦採外標制，上訴人於同年十月間以月息三
    千六百元標得會金四十二萬元，尚積欠會款計二十三萬六千元，合計上訴人積欠
    會款為七十萬三千一百元，經被上訴人追償未果，爰本於合會關係訴請上訴人給
    付上開會款；上訴人則以：互助會係以伊所經營之益泰公司名義參加，伊僅為董
    事長，被上訴人卻在會單上寫伊的名字，而被上訴人亦有參加益泰公司之債權人
    會議，足認參加互助會之當事人係益泰公司而非伊本人等語，以資抗辯。
二、查上訴人本人或益泰公司參加，以被上訴人為會首之互助計三會，並已先後得標
    ，領取合會金計七十萬三千一百元等情，已據上訴人所不爭執，並有互助會簿影
    本二件及債權人金額清冊附卷可稽，是本件被上訴人對上訴人本人或益泰公司存
    有上開金額之會款債權存在之事實，堪可信為真實。茲本件應審究者，厥為參加
    互助會之當事人，係上訴人本人抑或以上訴人為董事長之益泰公司。
三、按代理人於代理權限內，以本人名義所為之意思表示，直接對本人發生效力。前
    項規定，於應向本人為意思表示，而其代理人為之者，準用之。民法第一百零五
    條，定有明文。是以代理人無論於積極代理抑或消極代理，均應以本人名義為之
    ，此即為顯名主義。而代表者與代理之法律性質雖有不同，但民法關於代理之規
    定得類推適用之。本件上訴人為訴外人益泰公司之董事長即代表人，業據上訴人
    自陳，是有關上開代理之規定，於本件亦準用之甚明。查觀諸被上訴人所提之互
    助會簿影本，其中每會金額一萬元之互助會係記載會員為上訴人本人。固然其上
    之簽名，非出於上訴人本人之簽名。然上訴人於原審審理時對於係伊本人參加互
    助會乙情，並無爭執，僅稱：伊公司已結束，但財力不佳，希望能分期償還等語
    。而上訴人就加入互助會會員者係益泰公司，而非伊本人乙情，並未舉證以實其
    說。是上訴人於本院審理時改稱，參加互助會之人非伊本人乙節，不足採信。
四、另每會二萬元之互助會，雖被上訴人所提之互助會會單係記載益泰公司。然該互
    助會之參加人，係上訴人本人乙情，亦據上訴人於原審審理時，所不爭執。而按
    當事人互相表示意思一致者，無論其為明示或默示，契約即為成立。當事人對於
    必要之點，意思一致，而對於非必要之點，未經表示意思者，推定其契約為成立
    ，關於該非必要之點，當事人意思不一致時，法院應依其事件之性質定之。民法
    第一百五十三條定有明文。是契約因互相表示意思一致而成立（即合意），係指
    經由解釋所確定之「表示內容的一致」。參諸，上開二會每會一萬元之互助會，
    係由上訴人參加，且該二互助會之起會時間，均係八十六年四月十五日，並分別
    於八十六年五月及七月即陸續標得合會金。而上訴人本人既為益泰公司之代表人
    ，上開每會二萬元之互助會之起會時間乃於八十六年七月二十日，均於上開二會
    互助會上訴人得標之後，且亦均由其出面與上訴人接洽。是上訴人與被上訴人之
    真意，係均由上訴人參加該互助會無疑。是上訴人嗣於本院審理中改稱：該互助
    會非伊所參加，亦不足採信。
五、至上訴人固提出益泰公司債權人清冊影本為據，稱被上訴人既已參加債權人會議
    ，足證參加互助會之人係益泰公司而非伊本人。惟查，被上訴人已否認參加益泰
    公司之債權人會議，且由右開債權人清冊影本上「甲○○○」之簽名，互核卷附
    委任狀甲○○○之筆跡顯然不同。是上開債權人清冊影本上「甲○○○」之署押
    ，並非出於被上訴人本人所為，要可認定。是上訴人上開所稱，即無足採信。況
    退步言之，被上訴人於債權未受清償之時，其僅要求債權受償，何會在意係由上
    訴人抑或由益泰公司召開債權人會議？是縱然上訴人右開所稱被上訴人參加益泰
    公司之債權人會議乙情屬實，仍未能遽以認定係益泰公司為互助會之參加人，併
    予敘明。
六、綜上所述，被上訴人依合會之契約關係請求被上訴人給付會款七十萬三千一百元
    及自起訴狀繕本送達翌日（即八十八年七月三十日）起至清償日止之法定遲延利
    息，為有理由，應予准許。又就民事訴訟法第四百二十七條第二項訴訟所為被告
    敗訴之判決，應依職權宣告假執行，同法第三百八十九條第一項第三款定有明文
    。是原審判命上訴人如數給付，並依職權宣告假執行，於法並無不合。上訴意旨
    指摘原判決不當，求予廢棄改判，為無理由，應予駁回其上訴。
七、據上論結，本件上訴為無理由，依民事訴訟法第四百三十六條之一第三項、第四
    百四十九條第一項、第七十八條，判決如主文。
中      華      民      國    八十九    年      二      月      十一    日
                                          臺灣臺中地方法院民事第一庭
                                              審判長  法  官  陳憲智
                                                      法  官  陳慧珊
                                                      法  官  陳添喜
右為正本係照原本作成
不得上訴
中      華      民      國    八十九    年      二      月      十一    日
~B法院書記官


司法院資訊處製作；財團法人民間司法改革基金會備份。
